臺灣嘉義地方法院民事裁定  
110年度監宣字第149號
聲  請  人  陳昱廷  

相  對  人  陳重銘  

關  係  人  陳穎琳  

上列當事人間聲請監護宣告事件，本院裁定如下：   
    主  文
一、宣告陳重銘（男，民國00年0月0日生，身分證統一編號：Z0
    00000000號）為受監護宣告之人。
二、選定陳昱廷（男，民國00年0月0日生，身分證統一編號：Z0
    00000000號）為受監護宣告之人陳重銘之監護人。
三、指定陳穎琳（女，民國00年0月00日生，身分證統一編號：Z
    000000000號）為會同開具財產清冊之人。
四、聲請費用由受監護宣告之人陳重銘負擔。   
    理  由
一、聲請意旨略以：聲請人為相對人之長男，關係人為相對人之
    長女，相對人自民國109年12月8日起因左側顱骨缺損、頭部
    外傷併顱骨骨折及左側硬腦膜下出血、右側胸壁挫傷併多處
    肋骨骨折、慢性呼吸衰竭等，致不能處理事務，爰依法聲請
    如主文所示等語。
二、對於因精神障礙或其他心智缺陷，致不能為意思表示或受意
    思表示，或不能辨識其意思表示之效果者，法院得因本人、
    配偶、四親等內之親屬、最近一年有同居事實之其他親屬、
    檢察官、主管機關或社會福利機構之聲請，為監護之宣告，
    民法第14條第1項定有明文。又法院應於鑑定人前，就應受
    監護宣告之人之精神或心智狀況，訊問鑑定人及應受監護宣
    告之人，始得為監護之宣告。但有事實足認無訊問之必要者
    ，不在此限。鑑定應有精神科專科醫師或具精神科經驗之醫
    師參與並出具書面報告，家事事件法第167條亦定有明文。
    又所謂有事實足認無訊問之必要者，亦即經醫師診斷或鑑定
    明顯有精神障礙或其他心智缺陷者，例如：植物人、重度精
    神障礙或重度智能障礙者，明顯不能為意思表示、受意思表
    示或辨識意思表示之效果者為之。
三、查聲請人主張之前揭事實，已據其提出戴德森醫療財團法人
    嘉義基督教醫院診斷證明書1份、戶籍謄本2份為憑；又相對
    人於110年5月14日已經醫師診斷昏迷指數約7分、意識不清
    、無自主行動能力，是本院依前揭規定，囑託戴德森醫療財
    團法人嘉義基督教醫院精神科主治醫師趙星豪為精神鑑定，
    其所為之精神鑑定報告書略以：相對人於109年9月因頭部外
    傷併顱內出血於嘉義基督教醫院神經外科接受手術治療，術
    後雖持續接受復健及中醫治療，但認知功能明顯退化，肢體
    偏癱，日常生活已需他人照護，根據臨床病歷記載，相對人
    目前有明顯意識障礙，昏迷指數8分，對問話仍無法正確回
    應，臨床失智量表評估顯示相對人至少達到重度失智以上之
    程度，對社會事務完全無法理解判斷，日常生活亦須依靠他
    人照護，根據相對人之病史及臨床病歷鑑定結果，相對人因
    其心智缺陷，已不能受意思表示及為意思表示等語。綜上，
    堪認相對人確因其心智缺陷，致不能為意思表示或受意思表
    示等情為真，故本件聲請為有理由，爰依上揭規定，宣告相
    對人為受監護宣告之人。
四、受監護宣告之人應置監護人。法院為監護之宣告時，應依職
    權就配偶、四親等內之親屬、最近一年有同居事實之其他親
    屬、主管機關、社會福利機構或其他適當之人選定一人或數
    人為監護人，並同時指定會同開具財產清冊之人。法院選定
    監護人時，應依受監護宣告之人之最佳利益，優先考量受監
    護宣告之人之意見，審酌一切情狀，並注意下列事項：一、
    受監護宣告之人之身心狀態與生活及財產狀況。二、受監護
    宣告之人與其配偶、子女或其他共同生活之人間之情感狀況
    。三、監護人之職業、經歷、意見及其與受監護宣告之人之
    利害關係。四、法人為監護人時，其事業之種類與內容，法
    人及其代表人與受監護宣告之人之利害關係。民法第1110條
    、第1111條第1項及第1111條之1分別定有明文。
五、本件相對人既經為監護之宣告，已如上述，自應依上開規定
    ，為其選定監護人及指定會同開具財產清冊之人。審酌相對
    人已離婚，育有3名子女，長女亦具狀同意由聲請人及關係
    人分別擔任監護人、會同開具財產清冊之人等語，有戶籍謄
    本、同意書在卷可證（見本院卷第19至21、45至51頁），併
    參聲請人與相對人為至親關係，彼此間應具有一定之信賴感
    及依附感，關係人對相對人之財產狀況應具一定瞭解程度，
    堪信由聲請人擔任相對人之監護人，及由關係人擔任會同開
    具財產清冊之人，應符合相對人之最佳利益，爰裁定如主文
    第2項及第3項所示。
六、依民法第1113條準用同法第1099條、第1099條之1規定，於
    監護開始時，監護人陳昱廷對於受監護宣告人即相對人之財
    產，應會同陳穎琳於2個月內開具財產清冊，並陳報法院，
    於此之前僅得對受監護人財產為必要之管理，併此指明。
七、依家事事件法第164條第2項，裁定如主文。 
中　　華　　民　　國　　110 　年　　7 　　月　　12　　日
                   家事庭     法  官　 王昌國
以上正本係照原本作成。
如對本裁定抗告須於裁定送達後10日內向本院提出抗告狀。
中　　華　　民　　國　　110 　年　　7 　　月　　12　　日
                              書記官   陳喬琳